臺灣臺北地方法院民事判決
111年度小上字第50號
上  訴  人  何呂金花


被  上訴人  莊紹群  
上列當事人間請求損害賠償事件，上訴人對於民國110 年11月23
日本院臺北簡易庭109 年度北小字第3935號小額訴訟程序第一審
判決提起上訴，本院判決如下：
    主  文
上訴駁回。
第二審訴訟費用新臺幣壹仟伍佰元由上訴人負擔。
    理  由
一、按對於小額程序之第一審裁判之上訴，非以其為違背法令為
    理由，不得為之，又小額訴訟程序之上訴狀內應記載上訴理
    由，並表明：㈠原判決所違背之法令及其具體內容；㈡依訴訟
    資料可認為原判決有違背法令之具體事實，民事訴訟法第43
    6 條之24第2 項、第436 條之25分別定有明文。查本件上訴
    人係以本院臺北簡易庭於民國110 年11月23日所為之109 年
    度北小字第3935號小額訴訟程序第一審判決（下稱原審判決
    ）違背民法第819 條第2 項、第773 條規定，亦未以逾侵權
    行為2 年時效而駁回被上訴人原審請求為由提起上訴，堪認
    上訴人對於原審判決有違背何法令之情，已有具體之指摘，
    是上訴人提起本件上訴，應認已具備合法要件，先予敘明。
     
二、上訴人上訴意旨略以：座落臺北市○○區○段○00地號土地（下
    稱系爭土地）非被上訴人單獨一人所有，然原審判決竟未判
    命上訴人返還系爭土地予全體共有人，顯有違背法令之情形
    。又門牌號碼臺北市○○區○○街00號2 樓房屋所屬之露台（下
    稱系爭露台）係為上訴人向於82年間購買前開房屋時即已增
    建，且系爭土地之共有人就系爭露台多年間存有默示分管契
    約，且法律上亦無明定上訴人不得使用系爭露台，被上訴人
    自應受該分管契約之拘束，自未構成侵權行為；亦且，上訴
    人依民法第819 條第2 項規定無權拆除一樓所共有增建物即
    系爭露台，然原審判決竟疏未注意及此，且未以本案侵權行
    為損害賠償請求權逾時效而駁回被上訴人之請求，有違民法
    第773 條、第197 條第1 項規定等語，聲明：㈠原判決廢棄
    ；㈡上開廢棄部分，被上訴人於第一審之訴及其假執行之聲
    請均駁回。
三、經查：
　㈠本件上訴人係對於上開小額訴訟程序第一審判決提起上訴，
    觀諸本件上訴理由係指摘原審判決命上訴人應返還系爭露台
    所占用全體區分所有權人共有之系爭土地予被上訴人，違反
    民法第819 條第2 項、民法第773 條、第197 條第1 項等規
    定云云，惟被上訴人於原審起訴係主張其配偶即訴外人蔡巧
    如前於108 年3 月18日買受系爭土地（權利範圍4分之1）而
    為該土地之共有人，然系爭土地共有人之一即上訴人所有系
    爭露台延伸遮覆系爭土地共用空間之上方，侵害土地共有人
    所有權之圓滿行使，應賠償共有人所受相當於租金之損害，
    而蔡巧如業將前揭債權讓與被上訴人，爰依民法侵權行為及
    不當得利等法律關係提起本件訴訟，原審判決據此以系爭土
    地共用部分行使利益之範圍及於土地之上下，而系爭露台即
    已侵入系爭土地共用部分之上空，足構成干擾及妨害系爭土
    地所有權之行使，上訴人自應就其所有系爭露台侵害系爭土
    地之其他共有人就該土地共用部分上空權利之行為，負民法
    侵權行為及不當得利之損害賠償責任，並為判命上訴人應按
    系爭露台占用系爭土地共有部分範圍，再依被上訴人就系爭
    土地之應有部分比例，給付被上訴人相當於租金之不當得利
    ；職是，被上訴人於原審即未行使回復共有物之請求，或有
    何就共有物為處分、變更或設定負擔之行為，所為之請求，
    僅係基於上訴人排他而占有使用共有土地事實所生之不當得
    利請求權，原審判決據此而為審理，並認上訴人應就其所有
    系爭露台占有系爭土地之共有部分負不當得利返還之責，難
    認有何判決違背法令之處，上訴人指摘原審判決非判命上訴
    人應返還系爭露台予系爭土地之全體共有人、被上訴人請求
    拆除共有之系爭露台未得全體共有人同意云云，顯與前揭被
    上訴人請求及原審判決所命給付之內容不符，容有誤會。
　㈡次按，小額訴訟程式之當事人除有因原法院違背法令致未能提出者外，於第二審程序不得提出新攻擊或防禦方法，民事訴訟法第436 條之28定有明文。此係為貫徹小額程式之簡速性，避免因當事人於上訴程式提出新事實及證據而延滯訴訟，小額事件之第二審法院原則上應按第一審之訴訟資料，審核其訴訟程式及判決內容有無違背法令，當事人於第一審言詞辯論終結前未曾提出之訴訟資料，不得再行提出。本件上訴人於上訴後另行提出系爭土地之共有人就系爭露台多年間存有默示分管契約，被上訴人自應受該分管契約之拘束，以及被上訴人侵權行為損害賠償請求權已逾越民法第197 條第1 項規定2 年時效而消滅等主張，然此核屬新攻擊或防禦方法，於小額訴訟第二審程序本不得提出，上訴人亦未敘明其於原審有何不能提出或因原審違背法令致其未能於提出之情事，於本件上訴審不得為之，本院自無庸再予審究，附此敘明。
四、綜上所述，原審判決核無上訴人所指違背法令之情事，上訴
    人提起本件上訴，難認有理由。又本件依上訴人上訴意旨已
    足認其上訴為無理由，爰依民事訴訟法第436 條之29第2 款
    規定，不經言詞辯論，逕以判決駁回其上訴，並依民事訴訟
    法第436 條之32第1 項準用同法第436 之19第1 項規定，確
    定第二審訴訟費用1,500 元由上訴人負擔。
五、據上論結，本件上訴為無理由，依民事訴訟法第436 條之29
    第2 款、第436 條之32第1 項、第2 項、第449 條第1 項、
    第436 條之19第1 項、第78條，判決如主文。 
中　　華　　民　　國　　111 　年　　5 　　月　　31　　日
              民事第五庭  審判長法  官  匡  偉
　
                                法  官  何佳蓉 
　
                                法  官  張詠惠
以上正本係照原本作成。
本判決不得上訴。　　
中　　華　　民　　國　　111 　年　　5 　　月　　31　　日
                                書記官  陳香伶